【裁判字號】    89,易,649
【裁判日期】    891013
【裁判案由】    詐欺
【裁判全文】
臺灣高雄地方法院刑事判決                          八十九年度易字第六四九號
    公  訴  人  臺灣高雄地方法院檢察署檢察官
    被      告  己○○
右列被告因詐欺案件，經檢察官提起公訴（八十八年度偵字第二四一０八號、第二五
七七七號）暨聲請併辦（八十九年度偵字第二五六二號），本院判決如左：
    主  文
己○○連續意圖為自己不法之所有，以詐術使人將本人之物交付，處有期徒刑壹年肆
月。
    事  實
一、己○○從事當舖業，明知其於民國八十四年五月間，因購買二棟房子，有高額之
    貸款負擔，並向地下錢莊借款，須付高額之利息，且因遭他人倒債，總計每月收
    入不足達新台幣（下同）三、四十萬元，僅能以舉後債還前債之方式渡日，已陷
    於支付不能之狀態，竟仍基於意圖為自己不法所有之概括犯意，向戊○○、甲○○、丙○○及丁○○等人連續以如下述之詐術詐得款項，茲分述如下：
（一）己○○分別連續於如附表所示之時間，以其所有或持有如附表所示之自用小客
      車，至高雄市左營區○○○路二之四十七號戊○○所經營之當舖，向戊○○佯
      稱：因需款週轉，欲典當車輛如附表所示之金額，使戊○○不疑有詐，乃陷於
      錯誤，如數借與之而收典如附表所示之車輛；惟己○○於典當車輛後之二或三
      日，即以有客戶要看車為由，向戊○○借出前開六輛典當車輛，同時為取信戊○○，並開立如附表所示之支票交予戊○○，並在附表編號六所示即八十八年
      八月二十日駕駛一部未掛車牌，惟檢具車號ＸＡ－八三三九號車籍資料之車輛
      向戊○○典當借款後，旋即稱有客戶欲購買，將車取走，僅將車號ＸＡ－八三
      三九號車籍資料及如附表編號六所示之支票留予戊○○；嗣後己○○即將其中
      之車牌號碼為ＢＧ－八八六六號車，於八十八年八月間，再以二十四萬元典當
      與不知名之當舖；將車牌號碼ＹＶ－二五三五號車，於不詳時間，以約二十萬
      元之價格典當與高雄市順興當舖；將ＳＨ－三一八六號車，於八十八年八月中
      旬，向甲○○借款二十萬元；至車號ＸＫ－六六０一號之車輛，因己○○積欠
      甲○○款項，而遭甲○○取走抵債。後因己○○避不見面，戊○○乃前往己○○之住處，惟仍不獲會晤己○○，戊○○乃向不知情之己○○胞弟蘇俊明告知
      上情，蘇俊明旋於數日後以電話告知戊○○車號ＸＡ－八三三九號之車已於高
      速公路經警查獲，戊○○始委由與其共同經營當舖之人李清枝持己○○先前典
      當附表編號六不詳車號車輛時所留存車號ＸＡ－八三三九號之車籍資料取回該
      車。戊○○並查知己○○有將已典當之車，在借出後又再為典當之行為，至此
      戊○○始知受騙。
（二）己○○先於八十八年三月份，以ＭＴ－八八八八號車，至高雄市鼓山區○○○
      路六七八號，向甲○○借款新台幣（下同）五十萬元，甲○○因與己○○相識
      五年，不疑有他，誤認己○○應會依約返還，乃陷於錯誤，如數借予之；惟己○○借款後，旋即向甲○○佯稱因有客戶有看車，即將車取走；甲○○因見己○○久未露面返還所借款項，乃於八十八年八月二十五日，前往己○○所經營
      之弘展車行，要求己○○還款，因己○○無力清償，甲○○乃要求己○○開立
      一紙三十萬元之支票擔保，並要將己○○弘展車行內前已向戊○○借款車號Ｓ
      Ｋ－六六０一號車取走抵償，己○○乃應允之；嗣甲○○在取走ＳＫ－六六０
      一號車後，己○○於同月（即八十八年八月）復再至高雄市鼓山區○○○路六
      七八號，再以車號ＳＨ－三一八六號及發票日期分別為八十八年九月十一日、
      九月十四日，票面金額分別為十萬元之支票二張，向甲○○調借現金二十萬元
      ，使甲○○不疑有詐，因而再度陷於錯誤，全數借與之；嗣甲○○查知車號Ｓ
      Ｈ－三一八六號之車輛己○○前已典當予戊○○，且己○○前開交付予甲○○
      之三張支票屆期均未獲兌現，甲○○至此始知受騙。
（三）己○○與丙○○、丁○○均係舊識，且丙○○、丁○○自八十四、八十五年起
      即均曾借款予己○○週轉並收取利息；於八十八年七月間，己○○再度向丙○○及丁○○要求借款以供其週轉，丙○○及丁○○因之前所借予己○○之款項
      雖有收取利息，惟己○○本金尚未清償完畢，且已知己○○所開立予他人之支
      票開始跳票無法兌現，本不欲再借款予己○○，然己○○竟向二人佯稱：屆時
      若無償還現金，伊與伊父親蘇寶家（業據檢察官另為不起訴處分）願變賣或抵
      押位於高雄市○○○路九十九號及高雄縣路竹鄉○○路四十一號之不動產，保
      證定無問題云云，使丙○○及丁○○誤認己○○尚富資力，僅係一時週轉不靈
      ，乃陷於錯誤，自八十八年七月份起，陸續借款約二百萬元予己○○，己○○
      為取信丙○○與丁○○，並陸續開立共計十九紙之支票予丙○○與丁○○。詎
      己○○所開立予丙○○與丁○○之支票，於八十八年九月份起即陸續跳票，且
      避不見面，而蘇寶家所有上開位於高雄縣路竹鄉之不動產及己○○所有位於高
      雄市○○○路之不動產均已移轉於他人，丙○○與丁○○二人始知受騙。
二、案經戊○○、甲○○訴請臺灣高雄地方法院檢察署檢察官偵查起訴。
    理  由
一、訊據被告己○○固坦承積欠戊○○、甲○○、丙○○及丁○○上開款項，且所開
    立交付予戊○○、甲○○、丙○○及丁○○之支票均未兌現之事實，惟矢口否認
    有詐欺犯行，辯稱：向戊○○、甲○○之前已有多年之金錢往來紀錄，而借款均
    係靠伊之信用，單純以支票借款，並非以車抵押借款，在檢察官偵查時會說是以
    車典借款是律師要我說的；而丙○○及丁○○之部分則是丙○○及丁○○貪圖利
    息，早在數年前他們二人即均將錢借我，向我收取利息，伊也沒有說過要用房屋
    來擔保，而伊所有高雄市○○○路之房子係因積欠其二伯款項，所以轉讓給伊二
    伯抵債云云；惟查：
（一）被告己○○就右開向戊○○借款部分雖辯稱係單純以支票借款而並非以車質押
      款，惟此部分之事實，業據證人即告訴人戊○○分別於檢察官偵查時及本院審
      理時分別指述及證述綦詳，並提出當單六紙、支票及退票理由單各九份在卷可
      憑；再者，證人即與被告同去典當小客車之梁乃仁於檢察官偵查時到庭證稱：
      有和他（指被告己○○）去過六、七次，有把車開過去及證件帶過去，當車後
      ，就把車放在戊○○那裡，後來他有回去把車借回來，我也有和他去，他說有
      客人要看車，車子開回來後未再開回去給戊○○等語（見八十八年度偵字第二
      四一０八號偵查卷第三十四頁背面）明確，並當庭明確指認附表編號一、二、
      四、五號之車輛是由其陪同被告一同前往戊○○處典當，當車後車輛先留置於
      戊○○處，而編號第一、二、四號之車有再借回來（見八十八年度偵字第二四
      一０八號偵查卷第三十四頁背面）；況被告己○○於檢察官偵查時亦曾自承如
      附表所示之車輛確實係由其持向戊○○典當借款等語（見八十八年度偵字第二
      四一０八號偵查卷第三十四頁正面）；又被告雖於偵查時所言附表編號六之車
      輛車號即為ＸＡ－八三三九號，然車號ＸＡ－八三三九號之車，卻早於八十八
      年七月十六日因己○○在高速公路違規行駛（違規內容為未領用牌照行駛及使
      用他車牌照行駛）遭內政部警政署國道公路警察局第五警察隊查扣，直至八十
      八年九月二十二日始由李清枝領回，此有內政部警政署國道公路警察局舉發違
      反道路交通管理事件通知單及內政部警政署國道公路警察局第五警察隊八十九
      年三月八日（八九）公警國五刑字第二九０三號函各一份在卷可稽，佐以證人
      即與戊○○共同經營當餔之人李清枝到院證稱：附表編號六之時間被告曾開一
      部深藍色、賓士五百型，但未掛車牌之車輛前往當舖典當，但當天便把車開走
      ，說有客戶要看車，僅將車籍資料留於當舖，該車當了二十萬元，我們交現金
      予被告等語（見本院八十九年三月二十一日訊問筆錄），又被告早於八十八年
      六月七日將車號ＸＡ－八三三九號之車輛辦理停駛，有高雄市監理八十九年三
      月六日八十九高市監二字第五四一三函及隨函附送之資料附卷可查，足徵被告
      於附表編號六所示之時間係以一部不詳車號惟與車號ＸＡ－八三三九號同型車
      輛向戊○○詐騙金錢；被告事後辯稱係單純以支票向戊○○借款云云，不足採
      信。
（二）至於被告向甲○○借款之部分，被告己○○雖亦辯稱係單純以支票借款，並未
      以車號ＭＴ－八八八八號及ＳＨ－三一八六號之車向甲○○借款，而係甲○○
      向其借用車號ＭＴ－八八八八號及ＳＨ－三一八六號之車使用云云，然此部分
      亦經證人即告訴人甲○○於本院審理時證述明確，並有支票三紙附卷可佐，雖
      甲○○對被告如何借款及借款之過程，於偵訊時及本院審理時所為之陳述有所
      差異，然證人甲○○既於本院八十九年九月五日審理時到院結證上情綦詳，且
      就被告曾以車號ＭＴ－八八八八號及ＳＨ－三一八六號之車向其借款乙節均指
      證不移，復佐以被告既不否認曾向甲○○調借款項，則證人甲○○於本院八十
      九年九月五日審理時所為之右開被告確曾以車號ＭＴ－八八八八號及ＳＨ－三
      一八六號之車借款乙節之證詞，應可認為真實；而就向丙○○及丁○○借款部
      分，雖被告己○○辯稱係丙○○與丁○○貪圖利息，才主動將錢借予伊並收取
      三分利息，後來伊高雄市的房子是轉讓給伊二伯，因伊亦有欠伊二伯錢云云，
      而證人丙○○及丁○○均不否認早於八十四、八十五年間即曾借款予被告並收
      取利息等情；惟證人丁○○亦陳稱：在八十五年間是因被告缺錢，而向我借，
      我才同意借他並拿利息，但之前所借的錢並未完全清償，在八十八年七月份向
      我借錢時我已知他的票已跳票，但被告稱願以房屋抵押，保證沒問題，我才又
      借他等語；而證人丙○○亦到院為相同之陳述（見本院八十九年五月十九日及
      六月十三日訊問筆錄），佐以被告於八十八年八月九日，其即已成為支票之拒
      絕往來戶，有高雄市票據交換所八十九年三月三日高市票交業乙字第五七五號
      函及隨函附送之票據交換紀錄附卷可佐，足見證人丙○○及丁○○所言渠等於
      八十八年七月即知被告之支票開始跳票乙節，可堪採信，從而被告若無強有力
      之擔保，丙○○及丁○○豈可能再度貸借款項予被告？被告復於事後將其位於
      高雄市○○路之房屋轉讓予其二伯父，雖其係辯稱伊亦有積欠其二伯款項而轉
      讓抵債，然未能提出任何證明以實其說，顯見被告於八十八年七月間，應係向
      丙○○及丁○○誆稱僅係一時周轉不靈，當有不動產可供擔保，債權可獲確保
      云云，方使丙○○及丁○○陷於錯誤，借款予被告。
（三）被告既係以如附表所示之車輛向戊○○借款，復又將附表編號三之車輛持向甲○○借款，已如前述，且自承附表編號二之車輛其後亦持向其他當舖借款（見
      本院八十九年二月二十五日訊問筆錄），又於附表編號六所示之時間，持車號
      ＸＡ－八三三九號之資料，卻係駕駛不詳車號之車輛向戊○○借款，則其向戊○○以車典當借款後，復將車輛以有客戶要看車為由，將車取回，並再向其他
      當舖或個人借款，其有詐欺戊○○之犯意甚明；而被告於八十八年八月九日，
      其即已成為支票之拒絕往來戶，且於八十八年八月份起，其所開立之支票並陸
      續跳票，至八十九年一月份，跳票之金額即高達一千餘萬元，有前開高雄市票
      據交換所高市票交業乙字第五七五號函及隨函附送之票據交換紀錄附卷可佐；
      再者，參酌被告於偵訊時亦自承其於八十四年五月間因購買二棟房子後，有高
      額之貸款負擔，房屋貸款每月高達十五萬餘元，並因向地下錢莊借款，須付高
      額之利息，又遭他人倒債，總計每月收入不足達三、四十萬元，我都用借貸來
      轉等情（見八十八年度偵字第二四一０八號偵查卷第三十五頁正面），足認被
      告在前揭時間向戊○○、甲○○、丙○○及丁○○借款時，已陷於支付不能，
      且亦無能力使支票兌現，其竟為求脫出困境，仍續向甲○○、丙○○及丁○○
      開立支票借款，足認其有不法所有之意圖，並施用詐術，始能借得現款；綜上
      所述，被告所辯顯係畏罪之詞，不足採信，被告犯罪事證明確，被告犯罪事證
      明確，犯行實堪認定。
二、核被告己○○所為，係犯刑法第三百三十九條第一項之詐欺取財罪。被告所為數
    行為，時間緊接，所犯罪名相同，顯係出於概括之犯意為之，為連續犯，爰依刑
    法第五十六條之規定以一罪論，並加重其刑。審酌被告犯罪後不知悔悟，猶狡詞
    圖飾犯行，且所詐得之金額高達四百餘萬，金額非少，本不宜從輕量刑，惟念及
    其已分別與戊○○、甲○○、丙○○及丁○○等人達成和解，有和解書三份在卷
    可稽，爰依法量處如主文所示之刑，以昭炯戒。
三、臺灣高雄地方法院檢察署八十九年三月十六日雄檢銅律八九偵續九二字第一七九
    四號函移送併辦意旨略稱：該署八十九年度偵續字第九二號被告己○○涉犯詐欺
    案件與本件經起訴（即臺灣高雄地方法院檢察署八十八年度偵字第二四一０八、
    八十八年度偵字第二五七七七號）之案件有連續犯之裁判上一罪之關係，爰移請
    併辦等語。經查：
（一）右開移送併辦案件中，告訴人乙○○告訴意旨略以：告訴人乙○○於民國八十
      八年七月一日在高雄市○○○路九十九號被告己○○所經營之強展車業行，向
      被告購買無車牌之賓士車，並預付新台幣三十六萬元，並約定同年月二日取車
      ；詎被告其後竟以該車變速箱有問題為由，拖延交車時間，並要求告訴人改換
      其他車輛，經告訴人拒絕，殆至八十八年九月四日，被告即他遷無蹤，因認被
      告涉有詐欺犯嫌。
（二）按犯罪事實應依證據認定之，無證據不得推定其犯罪事實，刑事訴訟法第一百
      五十四條定有明文。訊據被告堅決否認有詐欺犯行，辯稱：乙○○是先買吉普
      車，給了八萬元，之後再以吉普車換積架車，未給錢，後來又換本件賓士車，
      給二十萬元支票，加上七萬多元保險費，所以一共算是三十六萬元，乙○○賓
      士車開了幾天後，說很耗油，而且稅金很重，開還給伊，而且該賓士車之變速
      箱乙○○開回來時已經壞掉，乙○○要我修好，否則他不要等語；經查，告訴
      人是先於八十八年三、四月間，先以三十八萬元向被告購買吉普車，但僅付款
      八萬元，後該車使用一個多月後，再向被告換積架車，惟未付任何款項，使用
      約一個多月後，再以該車向被告換本件賓士車，並交付二十萬元支票及七萬多
      元保險費等，最後因告訴人認該賓士車變速箱有問題，乃主動交還被告，要被
      告另行再找車更換或修好該車之變速箱，此為告訴人乙○○於檢察官偵查時及
      本院庭訊時到院結證屬實；況告訴人乙○○於本院審理時，復又結證稱：車子
      （指賓士車）交給我時，變速箱是好的，我還他（指被告）時才壞，他牽回去
      時，沒有說要付修理費，我一直要他交車等語（見本院八十九年七月十四日訊
      問筆錄），則依上情，被告在乙○○向其購買車輛後，既有依約交付車輛，係
      乙○○對被告所交付之車輛在品質及性能上有所不滿，方要求被告換車及修理
      瑕疵，縱該賓士車已繳銷牌照，被告亦在車輛過戶前即向乙○○收取保險費，
      然車輛牌照繳銷可再車輛買賣後重行向監理機關申請，而在一般車輛買賣實務
      上，亦多係由買方將車款、保險費及其他相關費繳清後，方辦理過戶，本件顯
      是被告未依約代為找尋替代車輛及修復買賣車輛瑕疵之債務不履行民事爭執，
      與詐欺罪嫌無涉；此外又查無積極證據足認被告有何詐欺犯行，應認其犯罪嫌
      疑不足，本院無由併予審理，爰檢還相關卷證，另由檢察官另為適法之處理，
      併此敘明。
據上論斷，應依刑事訴訟法第二百九十九條第一項前段，刑法第五十六條、第三百三
十九條第一項，罰金罰鍰提高標準條例第一條前段，判決如主文。
本案經檢察官林在培到庭執行職務。
中    華    民    國    八十九    年      十      月        十三      日
                                  臺灣高雄地方法院刑事第六庭
                                      法  官    李怡諄
右正本證明與原本無異。
如不服本判決，應於判決送達後十日內，向本院提出上訴狀。
                                      書記官    陳福記
中    華    民    國      八十九      年      十      月      十三      日
附表：（註：金額單位均為新台幣）
┌──┬──────┬───────┬────┬────────────┐
│編號│  典當日期  │ 車牌號碼     │詐得金額│  支    票    號    碼  │
├──┼──────┼───────┼────┼────────────┤
│    │八十八年七月│ＸＫ－六六０一│二十六萬│ＡＶ0000000、ＡＶ│
│    │十二日      │              │元      │0000000、ＡＶ００│
│一  │            │              │        │一００八四，發票日均為八│
│    ││              │        │十八年八月十二日，金額分│
│    │            │              │        │別為十萬元、十萬元及六萬│
│    │            │              │        │元                      │
├──┼──────┼───────┼────┼────────────┤
│    │八十八年七月│ＢＧ－八八六六│四十五萬│ＧＢ0000000、Ｇ  │
│    │二十七日    │              │元      │Ｂ0000000，發票日│
│二  │            │              │        │為八十八年八月二十六，日│
│    │            │              │        │金額分別為二十萬元及二十│
│    │            │              │        │五萬元                  │
├──┼──────┼───────┼────┼────────────┤
│    │八十八年七月│ＳＨ－三一八六│二十三萬│ＧＢ0000000，發票│
│三  │二十九日    │              │元      │日為八十八年八月二十九日│
│    │            │              │        │，金額為二十三萬元      │
├──┼──────┼───────┼────┼────────────┤
│    │八十八年七月│ＹＶ－二五三五│三十萬元│ＧＢ0000000，發票│
│四  │三十日      │              │        │日為八十八年八月三十日，│
│    │            │              │        │金額為三十萬元          │
├──┼──────┼───────┼────┼────────────┤
│    │八十八年八月│ＴＵ－二八九八│十二萬元│ＡＶ0000000，發票│
│五  │十六日      │              │        │日為九月十六日，金額為十│
│    │            │              │        │二萬元                  │
├──┼──────┼───────┼────┼────────────┤
│    │八十八年八月│不詳車號，未掛│二十萬元│ＧＢ0000000，發票│
│六  │二十日      │車牌之車輛，惟│        │日為八十八年九月二十日，│
│    │            │持車號為ＸＡ－│        │金額為二十萬元          │
│    │            │八三三九號車輛│        │                        │
│    │            │之車籍資料    │        │                        │
└──┴──────┴───────┴────┴────────────┘
附錄本件論罪條文：刑法第三百三十九條第一項
刑法第三百三十九條
意圖為自己或第三人不法之所有，以詐術使人將本人或第三人之物交付者，處五年以
下有期徒刑、拘役或科或併科一千元以下罰金。
以前項方法得財產上不法之利益或使第三人得之者亦同。
前二項之未遂犯罰之。


司法院資訊處製作；財團法人民間司法改革基金會備份。
